【裁判字號】    99,訴,419
【裁判日期】    990720
【裁判案由】    違反毒品危害防制條例
【裁判全文】
臺灣嘉義地方法院刑事判決               99年度訴字第419號
公  訴  人  臺灣嘉義地方法院檢察署檢察官
被      告  甲○○
指定辯護人  顏伯奇律師
上列被告因違反毒品危害防制條例案件，經檢察官提起公訴（99
年度偵字第3457號），本院判決如下：
    主  文
甲○○犯如附表所示之罪，均累犯，各處如附表所示之刑；又轉
讓第一級毒品，累犯，處有期徒刑壹年貳月。應執行有期徒刑拾
捌年。未扣案裝置門號0000000000、0000000000號行動電話（各
含SIM卡 壹枚）均沒收，如全部或一部不能沒收時，追徵其價額
或以其財產抵償之；販賣第一級毒品海洛因、第二級毒品安非他
命所得新臺幣貳仟伍佰元沒收，如全部或一部不能沒收時，以其
財產抵償之。
    犯 罪 事 實
一、甲○○前因施用毒品案件，分別經本院以97年度嘉簡字第22
    6 號、97年度訴字第206 號判決判處有期徒刑4 月、9 月確
    定，嗣經合併定應執行有期徒刑11月確定，甫於民國98年6
    月29日縮刑期滿執行完畢。詎仍不知悔改，竟分別於下列時
    、地為下列犯行：
  (一)甲○○明知海洛因、安非他命均係毒品危害防制條例所定之
    第一級、第二級毒品，不得販賣，竟為圖謀暴利，基於販賣
    第一級毒品海洛因（以下簡稱海洛因）、第二級毒品安非他
    命（以下簡稱安非他命）之犯意，於附表編號01至05所示之
    時間，以其所有持用如附表編號01至05所示之行動電話作為
    販賣海洛因、安非他命之工具，與附表編號01至05所示「購
    買者」欄所載之人，聯繫約定購買海洛因、安非他命之地點
    後，甲○○即將如附表編號01至05所示海洛因、安非他命之
    毒品數量親自交付販賣予附表編號01至05所示「購買者」欄
    所載之人，並收取毒品交易金額（各次販賣毒品海洛因、安
    非他命之時間、地點與販賣所得，均詳如附表編號01至05所
    示）。
  (二)甲○○另基於轉讓第一級毒品海洛因之犯意，於99年4 月28
    日晚上某時，在嘉義市○○路靠近圓環附近的網咖店，無償
    轉讓2 包海洛因予黃文德1 次（該2 包海洛因合計淨重尚未
    達5 公克）。嗣黃文德於同日21時20分許騎乘車號UHS-347
    號機車為警盤查，並在上開機車前方查獲上開海洛因，始悉
    上情。
二、案經嘉義縣警察局移送臺灣嘉義地方法院檢察署檢察官偵查
    起訴。
    理  由
一、證據能力部分
    按被告以外之人於審判外之陳述，雖不符刑事訴訟法第159
    條之1 至第159 條之4 之規定，而經當事人於審判程序同意
    作為證據，法院審酌該言詞陳述或書面陳述作成時之情況，
    認為適當者，亦得為證據。當事人、代理人或辯護人於法院
    調查證據時，知有第159 條第1 項不得為證據之情形，而未
    於言詞辯論終結前聲明異議者，視為有前項之同意，刑事訴
    訟法第159 條之5 定有明文。查本件被告甲○○及其辯護人
    於言詞辯論終結前，對於下述本院採為認定犯罪事實依據之
    各項證據之證據能力，均未聲明異議（見本院卷第44、87頁
    ），復經本院於審理時逐一提示予被告及其辯護人表示意見
    （見本院卷第87至92頁），本院審酌該等證據之取得過程並
    無瑕疵，與本案待證事實間復具有相當之關聯性，以之為本
    案證據並無不當，自得採為本件認定事實之基礎，合先敘明
    。
二、販賣海洛因、安非他命毒品犯行部分
  (一)上揭如附表編號01至05所示之犯罪事實，業據被告於本院審
    理中坦承不諱（見本院卷第21至25、43、86、92至97頁），
    ，核與證人楊開明、黃文德及蔣易達分別於警詢及偵查中證
    述，均屬相符（分別見如附表編號01至05所示之卷別、頁數
    ），並分別經證人楊開明、黃文德及蔣易達以相片指認方式
    指認被告，此分別有嘉義縣警察局刑警大隊指認犯罪嫌疑人
    紀錄表3 紙在卷足參（分別見偵卷第51、124 、11頁）。此
    外，亦有卷附相關通訊監察譯文（分別見如附表編號01至05
    所示之卷別、頁數）、0000000000、0000000000、00-00000
    00及0000000000之通聯調閱查詢單、本院99年度聲監字第75
    號通訊監察書及電話附表、證人黃文德0000000000號行動電
    話內電話簿翻拍照片等附卷可稽（分別見偵卷第60至62、64
    、67至68、125 頁）。至證人楊開明另於偵查中證稱：伊海
    洛因都是向綽號「大仔」的人買的，伊不知道名字，都是到
    ET遊戲場去找他，上次說向被告買毒品是錯的，伊是打電話
    給被告叫被告載伊去買，結果沒有買到；在警局中指認被告
    是因為意識不清云云（見偵卷第133 至134 頁），然觀諸該
    通通訊監察譯文內容「B ：我要過去找你嗎，A ：你過來加
    油站，我要過去那裡，B ：好」（見偵卷第30頁），係顯示
    證人楊開明與被告約定會面地點，如證人楊開明上開證述為
    真，衡情自應於通話中表明帶其去購買物品等意旨，要無如
    此隱諱之理。況此部分之犯行，亦據被告於本院審理中坦承
    在卷，均核與證人楊開明證述向被告購買毒品等情節相符，
    苟非事實，被告豈有甘受重罪科刑之風險坦承非其所為之犯
    行？是證人楊開明上開證述，顯係迴護被告之詞，尚難採信
    。另被告涉犯附表編號03所示犯行所持用之行動電話究為何
    者乙節，雖被告於本院審理中先稱：打電話聯絡，係使用00
    00000000號電話等語，復改稱：使用電話不記得了等語（見
    本院卷第95頁），然參以被告涉犯附表編號02之犯行，證人
    黃文德係撥打被告0000000000號行動電話接洽購買毒品，而
    附表編號02、03之犯行，相距時間並非久遠，且有上開證人
    黃文德0000000000號行動電話內電話簿翻拍照片，足證證人
    黃文德所留存被告販賣毒品所用之行動電話號碼為00000000
    00號，是應可推認證人黃文德於附表編號03所示向被告購買
    毒品時，應係撥打被告0000000000號行動電話較為可能。
  (二)另被告亦於本院訊問中供承：因為缺錢，所以想要去賣毒品
    ，販賣500 元的海洛因或安非他命可以獲利約新臺幣（下同
    ）200 元等語（見本院卷第24頁），足證被告係從販入與賣
    出之量價差異汲取利潤，其販賣海洛因、安非他命主觀上具
    意圖營利之目的，至為灼然。綜上所述，被告供認如附表編
    號01至05所示意圖營利而販賣海洛因、安非他命之任意性自
    白，均核與事實相符，堪以認定，均應予依法論科。
三、轉讓海洛因犯行部分
    上揭轉讓第一級毒品海洛因之犯行，業據被告於本院審理中
    坦承不諱（見本院卷第23至24、43、86、96至97頁），核與
    證人黃文德於警詢及偵查中證述相符（見偵卷第115 、119
    頁），足見被告此部分之自白，亦核與事實相符。被告上開
    轉讓第一級毒品海洛因之犯行，亦堪認定，應依法論科。
四、按海洛因、安非他命分別屬毒品危害防制條例第2 條第2 項
    第1 款、第2 款所定之第一級、第二級毒品，不得非法販賣
    、轉讓，被告非法販賣第一級毒品海洛因、第二級毒品安非
    他命，轉讓第一級毒品海洛因等犯行，均應依法論科。核被
    告犯罪事實一(一)即如附表編號01至05所為，分別係犯毒品危
    害防制條例第4 條第1 項之販賣第一級毒品罪、同條第2 項
    之販賣第二級毒品罪，犯罪事實一(二)，係犯毒品危害防制條
    例第8 條第1 項之轉讓第一級毒品罪。被告販賣前持有第一
    級毒品海洛因、第二級毒品安非他命及轉讓前持有第一級毒
    品海洛因之低度行為，分別為販賣第一級毒品、第二級毒品
    及轉讓第一級毒品之高度行為所吸收，均不另論罪。又被告
    如附表編號01至05及轉讓第一級毒品之犯行，犯意均屬各別
    ，行為亦屬互殊，均應分論併罰，各論以販賣第一級毒品罪
    3 罪、販賣第二級毒品罪2 罪及轉讓第一級毒品罪1 罪，檢
    察官起訴意旨認被告所涉犯上開3 次販賣第一級毒品、2 次
    第二級毒品犯行部分，應依接續犯各論以1 罪，容有未洽。
    又被告前因施用毒品案件，分別經本院以97年度嘉簡字第22
    6 號、97年度訴字第206 號判決判處有期徒刑4 月、9 月確
    定，嗣經合併定應執行有期徒刑11月確定，甫於98年6 月29
    日縮刑期滿執行完畢等情，業如前述，並有臺灣高等法院被
    告前案紀錄表1 份附卷足參，其受有期徒刑之執行完畢後5
    年內，故意再犯本件有期徒刑以上之6 罪，均為累犯，除法
    定本刑為死刑、無期徒刑部分，依法不得加重外，其餘有期
    徒刑與罰金部分，均應依刑法第47條第1 項之規定，加重其
    刑。另毒品危害防制條例第8 條第6 項規定：轉讓毒品達一
    定數量者，加重其刑至二分之一，其標準由行政院定之。而
    行政院於98年11月20日，訂定轉讓毒品加重其刑之數量標準
    ，其第2 條第1 項第1 款，同條第2 項分別規定：轉讓第一
    級毒品達淨重五公克以上，加重其刑至二分之一。所稱淨重
    ，指除去包裝後毒品重量。查被告於本院審理中供稱：送給
    證人黃文德2 包海洛因的量，大概是0 點多公克，大約就是
    各可以施用1 次的數量（見本院卷第96頁），參以海洛因係
    量少價高、取得不易之毒品，是被告上開供述應可採信，是
    其上開犯罪事實一(二)轉讓海洛因予證人黃文德犯行，僅係轉
    讓2 包供各施用1 次之數量，大約0 點多公克，是被告轉讓
    海洛因之數量，應未達淨重5 公克，自不得依上開規定，加
    重其刑。再被告於警詢及偵查中均未坦承上開犯行，僅於本
    院審理中坦承之，自無從依同條例第17條第2 項規定減輕其
    刑。又按販賣第一級毒品罪之法定刑為「死刑或無期徒刑；
    處無期徒刑者，得併科新臺幣一千萬元以下罰金」，是販賣
    第一級毒品罪法定最輕本刑為無期徒刑，罪刑極重，然同為
    販賣毒品海洛因之人，其原因動機不一，犯罪情節未必盡同
    ，或有大盤毒梟者，亦有中、小盤之分，其販賣行為所造成
    危害社會之程度自屬有異，法律科處此類犯罪，所設之法定
    最低本刑相同，可謂綦重，為達懲儆被告，倘處以有期徒刑
    即可達防衛社會目的者，自非不可依客觀之犯行與主觀之惡
    性，考量其情狀是否有可憫恕之處，適用刑法第59條之規定
    酌量減輕其刑，期使個案裁判之量刑，能斟酌至當，符合比
    例原則，慎刑矜恤，實現刑罰權之分配正義。查本件被告上
    開販賣海洛因之犯行，僅販售3 次，合計販售金額1500元價
    值非鉅之毒品，而其販賣毒品牟利，乃肇因缺錢而小量零售
    海洛因，獲利非鉅，且交易範圍侷限於日常生活友儕之間，
    手法單純，足見係因偏差之價值觀致罹法網，惡性要非可與
    專以販賣毒品維生之毒梟集團相提並論，衡諸其犯罪情狀在
    客觀上並非不可憫恕，以單一犯行而論，倘如與毒梟價量鉅
    大之販賣交易同，均處無期徒刑之重刑，毋寧有失苛刻，不
    符比例，客觀上足以引起一般同情，因認縱使量處法定最低
    刑度之無期徒刑，仍嫌過重，爰依刑法第59條之規定，就其
    所犯附表編號01至03所示之販賣第一級毒品犯行，均予以酌
    量減輕其刑，並均先加重後減輕之，俾輕重得宜，罰當其罪
    。
五、爰審酌被告素行非佳，業如前述，於本院審理中自承：係國
    中畢業之智識程度，未婚，之前從事台電外包地下電纜管路
    工作，月薪約4 萬多元，父母健在，均約50多歲，父親目前
    休息約1 個多月，現無工作，母親從事加工，之前伊在工作
    時，有拿錢回家，不固定多少錢，伊還有1 位哥哥，未婚，
    住在家裡，目前亦無工作等智識程度及家庭狀況，因缺錢而
    販毒之犯罪動機，每次販賣毒品之數量不多，各次獲得之利
    益非多，販賣第一級毒品次數3 次，第二級毒品次數2 次，
    及轉讓第一級毒品之次數僅1 次，轉讓之數量亦少，販賣及
    轉讓上開毒品予他人，戕害國人健康非輕，又犯罪後於本院
    審理中坦承犯行，尚知悔悟，並分別於警詢、偵查及本院審
    理中坦承所販賣毒品上游的電話，雖無法據以破獲，仍可見
    被告確有配合偵查破獲販毒集團之悔意，顯見其犯後態度良
    好，檢察官具體求處應執行有期徒刑18年尚稱允洽等一切情
    狀，分別量處如主文所示之刑，並定其應執行之刑。
六、依毒品危害防制條例第19條第1 項規定，犯第4 條第1 項、
    第2 項販賣第一級毒品罪者，其供犯罪所用或因犯罪所得之
    財物，應沒收之，如全部或一部不能沒收時，追徵其價額或
    以其財產抵償之。查被告於本院審理中自陳：上開未扣案之
    0000000000、0000000000號行動電話，其中0000000000號SI
    M 卡是伊母親申請後送伊使用的，0000000000號SIM 卡是朋
    友送伊使用的，而行動電話都是伊的等語（見本院卷第93頁
    ）是上開裝置2 門號行動電話（各含SIM 卡1 枚），既均係
    被告所有，並持供本件販賣第一級、第二級毒品所用之物，
    雖未扣案，然不能證明業已滅失，自均應予宣告沒收，惟因
    未扣案，如全部或一部不能沒收時，追徵其價額或以其財產
    抵償之。又附表編號01至05被告販賣上開品所得（分別各為
    500 元，合計共2500元），亦均應依上開規定宣告沒收，且
    因其本身即為我國現行貨幣價值之表示，自不發生追徵其價
    額之問題（最高法院92年台上字第5872號判決意旨參照），
    是以被告上開犯罪所得2500元，如全部或一部無法沒收時，
    均應以其財產抵償之。
據上論斷，應依刑事訴訟法第299 條第1 項前段，毒品危害防制
條例第4 條第1 項、第2 項、第8 條第1 項、第19條第1 項，刑
法第11條、第47條第1 項、第59條、第51條第5 款，判決如主文
。
本案經檢察官侯德人到庭執行職務。
中    華    民    國    99    年     7    月    20    日
                  刑事第一庭  審判長法  官  許進國
                                    法  官  黃琴媛
                                    法  官  張志偉
以上正本證明與原本無異。
如不服本判決應於收受判決後10日內向本院提出上訴書狀，並應
敘述具體理由；其未敘述上訴理由者，應於上訴期間屆滿後20日
內向本院補提理由書（均須按他造當事人之人數附繕本）「切勿
逕送上級法院」。
中    華    民    國    99    年    7     月    20    日
                                    書記官  張子涵
附錄法條：
修正前毒品危害防制條例第4 條第1 項
修正後毒品危害防治條例第4 條第2 項
附表
 ┌─┬───┬─────┬────┬───┬───┬─────┬────┬────┬────────┬───┐
 │編│購買者│聯絡時間及│地點    │數量及│販賣人│相關證人警│相關通訊│所犯之罪│所處之刑        │備註  │
 │號│即證人│聯絡方式  │        │金額（│      │詢、偵訊筆│監察譯文│        │                │      │
 │  │      │          │        │新臺幣│      │錄卷別、頁│卷別、頁│        │                │      │
 │  │      │          │        │）    │      │數（含指認│數      │        │                │      │
 │  │      │          │        │      │      │犯罪嫌疑人│        │        │                │      │
 │  │      │          │        │      │      │紀錄表）  │        │        │                │      │
 ├─┼───┼─────┼────┼───┼───┼─────┼────┼────┼────────┼───┤
 │01│楊開明│99年3 月8 │嘉義市文│500元 │甲○○│偵卷第22至│偵卷第30│販賣第一│有期徒刑拾伍年陸│      │
 │  │      │日12時8分 │化路底屠│之海洛│      │27、37至38│頁      │級毒品  │月。未扣案之裝置│      │
 │  │      │許，楊開明│宰場對面│因1包 │      │頁        │        │        │門號0000000000號│      │
 │  │      │以市話05-2│之台塑加│      │      │          │        │        │行動電話壹支（含│      │
 │  │      │213521撥打│油站    │      │      │          │        │        │SIM卡壹枚）沒收 │      │
 │  │      │甲○○0989│        │      │      │          │        │        │，如全部或一部不│      │
 │  │      │081360號行│        │      │      │          │        │        │能沒收時，追徵其│      │
 │  │      │動電話（當│        │      │      │          │        │        │價額或以其財產抵│      │
 │  │      │時聯繫後，│        │      │      │          │        │        │償之；販賣第一級│      │
 │  │      │經過10餘分│        │      │      │          │        │        │毒品海洛因所得新│      │
 │  │      │鐘楊開明抵│        │      │      │          │        │        │臺幣伍佰元沒收，│      │
 │  │      │達約定地點│        │      │      │          │        │        │如全部或一部不能│      │
 │  │      │交易完成）│        │      │      │          │        │        │沒收時，以其財產│      │
 │  │      │          │        │      │      │          │        │        │抵償之。        │      │
 ├─┼───┼─────┼────┼───┼───┼─────┼────┼────┼────────┼───┤
 │02│黃文德│99年3月14 │嘉義市文│500元 │甲○○│偵卷第118 │偵卷第12│販賣第一│有期徒刑拾伍年陸│      │
 │  │      │日7時18分 │化路靠近│之海洛│      │至124、114│6頁     │級毒品  │月。未扣案之裝置│      │
 │  │      │許，黃文德│林森路之│因1包 │      │至116頁   │        │        │門號0000000000號│      │
 │  │      │以00000000│地下道旁│      │      │          │        │        │行動電話壹支（含│      │
 │  │      │34號行動電│        │      │      │          │        │        │SIM卡壹枚）沒收 │      │
 │  │      │話撥打羅聖│        │      │      │          │        │        │，如全部或一部不│      │
 │  │      │閔00000000│        │      │      │          │        │        │能沒收時，追徵其│      │
 │  │      │92號行動電│        │      │      │          │        │        │價額或以其財產抵│      │
 │  │      │話（約當日│        │      │      │          │        │        │償之；販賣第一級│      │
 │  │      │7時45分許 │        │      │      │          │        │        │毒品海洛因所得新│      │
 │  │      │交易完成）│        │      │      │          │        │        │臺幣伍佰元沒收，│      │
 │  │      │          │        │      │      │          │        │        │如全部或一部不能│      │
 │  │      │          │        │      │      │          │        │        │沒收時，以其財產│      │
 │  │      │          │        │      │      │          │        │        │抵償之。        │      │
 ├─┼───┼─────┼────┼───┼───┼─────┼────┼────┼────────┼───┤
 │03│黃文德│99年4月初 │嘉義市文│500元 │甲○○│偵卷第118 │無      │販賣第一│有期徒刑拾伍年陸│      │
 │  │      │某日，羅聖│化路福懋│之海洛│      │至124、114│        │級毒品  │月。未扣案之裝置│      │
 │  │      │閔以098195│加油站前│因1包 │      │至116頁   │        │        │門號0000000000號│      │
 │  │      │1792號行動│        │      │      │          │        │        │行動電話壹支（含│      │
 │  │      │電話與黃文│        │      │      │          │        │        │SIM卡壹枚）沒收 │      │
 │  │      │德聯繫    │        │      │      │          │        │        │，如全部或一部不│      │
 │  │      │          │        │      │      │          │        │        │能沒收時，追徵其│      │
 │  │      │          │        │      │      │          │        │        │價額或以其財產抵│      │
 │  │      │          │        │      │      │          │        │        │償之；販賣第一級│      │
 │  │      │          │        │      │      │          │        │        │毒品海洛因所得新│      │
 │  │      │          │        │      │      │          │        │        │臺幣伍佰元沒收，│      │
 │  │      │          │        │      │      │          │        │        │如全部或一部不能│      │
 │  │      │          │        │      │      │          │        │        │沒收時，以其財產│      │
 │  │      │          │        │      │      │          │        │        │抵償之。        │      │
 ├─┼───┼─────┼────┼───┼───┼─────┼────┼────┼────────┼───┤
 │04│蔣易達│99年3月6日│嘉義市世│500元 │甲○○│偵卷第4至 │偵卷第15│販賣第二│有期徒刑柒年陸月│      │
 │  │      │18時3分許 │賢路、文│之安非│      │11、20至21│頁      │級毒品  │。未扣案之裝置門│      │
 │  │      │，蔣易達以│化路附近│他命1 │      │頁        │        │        │號0000000000號行│      │
 │  │      │0000000000│超商前  │包    │      │          │        │        │動電話壹支（含SI│      │
 │  │      │號行動電話│        │      │      │          │        │        │M卡壹枚）沒收 ，│      │
 │  │      │撥打甲○○│        │      │      │          │        │        │如全部或一部不能│      │
 │  │      │0000000000│        │      │      │          │        │        │沒收時，追徵其價│      │
 │  │      │號行動電話│        │      │      │          │        │        │額或以其財產抵償│      │
 │  │      │（約當日  │        │      │      │          │        │        │之；販賣第二級毒│      │
 │  │      │18時15分許│        │      │      │          │        │        │品安非他命所得新│      │
 │  │      │蔣易達抵達│        │      │      │          │        │        │臺幣伍佰元沒收，│      │
 │  │      │交易地點，│        │      │      │          │        │        │如全部或一部不能│      │
 │  │      │完成交易）│        │      │      │          │        │        │沒收時，以其財產│      │
 │  │      │          │        │      │      │          │        │        │抵償之。        │      │
 ├─┼───┼─────┼────┼───┼───┼─────┼────┼────┼────────┼───┤
 │05│蔣易達│99年3月11 │嘉義市文│500元 │甲○○│偵卷第4至 │偵卷第14│販賣第二│有期徒刑柒年陸月│      │
 │  │      │日0時30分 │化路福懋│之安非│      │11、20至21│頁      │級毒品  │。未扣案之裝置門│      │
 │  │      │許，蔣易達│加油站旁│他命1 │      │頁        │        │        │號0000000000號行│      │
 │  │      │以00000000│邊巷底  │包    │      │          │        │        │動電話壹支（含SI│      │
 │  │      │56號行動電│        │      │      │          │        │        │M卡壹枚）沒收， │      │
 │  │      │話撥打羅聖│        │      │      │          │        │        │如全部或一部不能│      │
 │  │      │閔00000000│        │      │      │          │        │        │沒收時，追徵其價│      │
 │  │      │92號行動電│        │      │      │          │        │        │額或以其財產抵償│      │
 │  │      │話（約當日│        │      │      │          │        │        │之；販賣第二級毒│      │
 │  │      │0時50分許 │        │      │      │          │        │        │品安非他命所得新│      │
 │  │      │蔣易達抵達│        │      │      │          │        │        │臺幣伍佰元沒收，│      │
 │  │      │交易地點，│        │      │      │          │        │        │如全部或一部不能│      │
 │  │      │完成交易）│        │      │      │          │        │        │沒收時，以其財產│      │
 │  │      │          │        │      │      │          │        │        │抵償之。        │      │
 └─┴───┴─────┴────┴───┴───┴─────┴────┴────┴────────┴───┘

司法院資訊處製作；財團法人民間司法改革基金會備份。
